【裁判字號】    91,訴,1424
【裁判日期】    920325
【裁判案由】    侵權行為損害賠償
【裁判全文】
臺灣台南地方法院民事判決  九十一年度訴字第一四二四號
    原      告  丙○○
                乙○○
    訴訟代理人  黃奉彬律師
    被      告  甲○○
    訴訟代理人  張永昌律師
右當事人間請求侵權行為損害賠償事件，經本院交通法庭裁定（九十一年度交附字第
三六號）移送前來，本院判決如左：
    主      文
被告應依序給付原告丙○○、乙○○各新臺幣捌萬捌仟玖佰拾元、新台幣貳拾肆
萬壹仟伍佰玖拾捌元，及均自民國九十一年二月二十二日起至清償日止，按週年利率
百分之五計算之利息。
原告其餘之訴駁回。
訴訟費用由被告負擔百分之十二，餘由原告負擔。
本判決原告勝訴部分，於原告丙○○、乙○○依序以新臺幣貳萬柒仟元、新臺幣柒萬
仟元分別為被告供擔保後，得就各該部分假執行。但被告如於假執行程序實施前，
依序以新臺幣捌萬捌仟玖佰拾元、新台幣貳拾肆萬壹仟伍佰玖拾捌元，分別為原
告丙○○、乙○○預供擔保，得就各該部分免為假執行。
原告其餘假執行之聲請駁回。
    事      實
甲、原告方面：
  一、聲明：
  （一）被告應依序給付原告丙○○、乙○○各新台幣（下同）一百零六萬一千八百
        四十二元、一百八十一萬五千五百九十六元，及均自起訴狀繕本送達之翌日
        起至清償日止，按週年利率百分之五計算之利息。
  （二）原告願供擔保，請准宣告假執行。
  二、陳述：
  （一）被告擔任食品行之送貨員，負責駕駛客貨車運送貨物，係從事駕駛業務之人
        ，於民國八十九年十一月十五日下午十五時許，駕駛車號Ｙ九—八四九二號
        自用小客貨車，沿台南縣永康市○○○街，由東往西方向行駛，途經上開路
        段與台南女子技術學院校門口時，理應注意汽車行駛時，駕駛人應注意車前
        狀況，並隨時採取必要之安全措施及汽車行經學校，應減速慢行，作隨時停
        車之準備，而依當時情形，又無不能注意之情事，竟疏於注意車前狀況，復
        未減速慢行，貿然通過該路口，適原告丙○○騎乘車號ＺＡＥ—二一六號輕
        型機車，後載原告乙○○，沿台南女子技術學院校門口，由北向南方向行駛
        ，因而發生碰撞，致原告丙○○、乙○○摔倒在地，原告丙○○因之受有頭
        部外傷併顱內出血之傷害，原告乙○○則受有蜘蛛膜下腔出血、右側顱內出
        血、左側股骨骨折之傷害。
  （二）按「因故意或不法侵害他人之權利者，負損害賠償責任」、「不法侵害他人
        之身體或健康者，對於被害人因此喪失或減少勞動能力，或增加生活上之需
        要時，應負損害賠償責任」、「不法侵害他人之身體、健康者，被害人雖非
        財損害，亦得請求賠償相當之金額。」，民法第一百八十四條第一項前段、
        第一百九十三條第一項、第一百九十五條第一項前段分別定有明文。茲將本
        件原告二人因被告之過失行為所受之損害，說明如下：
      １‧原告丙○○部分
        (1)醫療費用：
          原告丙○○支出之醫療費用，計四萬零二百十二元。
        (2)看護費用：
          原告丙○○受傷期間無法照料，須請人全天看護共計十二天，以每天一千
          八百元計，共計二萬一千六百元。
        (3)精神慰撫金：
          原告丙○○因被告之過失行為致受有頭部外傷併顱內出血之傷害，送醫期
          間家屬曾接獲病危通知，可見原告丙○○傷勢之嚴重，原告丙○○在校成
          績優異，原本可望順利考取研究所，惟因此次車禍而無法報考研究所，痛
          失繼續深造之機會，對原告丙○○前途影響甚鉅，且手術後迄今仍不時出
          現暈眩、頭暈、噁心、注意力無法集中之後遺症，身心備受煎熬，其痛苦
          非筆墨可形容，爰請求一百萬元之精神慰撫金。
      ２‧原告乙○○部分：
        (1)醫療費用：
          原告乙○○支出之醫療費用，共計三萬四千九百五十一元。
        (2)看護費用：
          原告乙○○受傷期間無法照料，須請人全天看護共計四個月，以每天二千
          元計，共計二十四萬元。
        (3)學雜費：
          原告乙○○因本件車禍辦理休學，爰請求八十九學年度第一學期支出之學
          雜費四萬零六百四十五元。
        (4)精神慰撫金：
          原告乙○○因被告之過失行為致受有蜘蛛膜下腔出血、右側顱內出血、左
          側股骨骨折之傷害，送醫期間家屬曾接獲二次病危通知，可見原告乙○○
          傷勢之嚴重，且原告乙○○因此休學一年無法如期完學業，另由於原告陳
          盈穎頭部嚴重受創，手術後迄今仍不時出現暈眩、頭暈、噁心、注意力無
          法集中之後遺症，而被告迄今不願協商和解事宜，身心備受煎熬，其痛苦
          非筆墨可形容，爰請求一百五十萬元之精神慰撫金。
  三、證據：提出私立高雄醫學大學附設中和紀念醫院（下稱：高醫中和醫院）醫療
      費用收據五紙、奇美醫學中心（下稱：奇美醫院）收費收據十紙、救護記錄表
      二紙、學雜費收據二紙、看護費收據五紙、財團法人長庚紀念醫院高雄分院（
      下稱：長庚醫院）醫療費用收據二紙、玉德中醫診所醫療費用收據、診斷證明
      書、醫療費用明細表各一紙（以上均為影本）為證。
乙、被告方面：
  一、聲明：
  （一）原告之訴及假執行之聲請均駁回。
  （二）如受不利判決，願供擔保請准宣告免為假行。
  二、陳述：
  （一）被告對於因過失而發生本件車禍及鈞院刑事確定判決並不爭執，惟被告丙○
        ○才是本件車禍之主要肇事因素，雖被告有誠意與原告討論賠償事宜，但原
        告要求金額過高，被告目前無力負擔。
  （二）原告丙○○部分：
      １‧醫療費用：
          依奇美醫院及長庚醫院函覆鈞院之資料可知，原告丙○○所支付醫療費用
          ：奇美醫院八千五百八十七元、長庚醫院一千八百十五元，共計一萬零四
          百四十二元，而原告丙○○所提收據八紙，經原告自行統計竟高達六萬二
          千三百八十六元（原告丙○○連同健保給付一併計入，應予以刪除），嗣
          被告再次統計該八紙自付金額僅為四萬零二百四十二元，數額均不相同請
          原告丙○○再次詳列收據及金額，否則應以奇美醫院、長庚醫院合計之數
          額即一萬零四百四十二元為準。
      ２‧增加生活上之需要：
          依長庚醫院函覆鈞院所示：「鍾君（即原告丙○○）於八十九年十一二十
          日由外院轉至本院治療，經治療康復，八十九年十一月二十七日出院，住
          院期間可自理生活。九十年九月七日最後就診日已幾乎痊癒」，依該醫院
          函文表示原告丙○○住院期間生活可自理，則原告丙○○所列之十二天看
          護費用二萬一千六百元，顯非必要，應予以刪除。
      ３‧精神慰撫金：
          依原告丙○○所提診斷證明書並無所謂病危通知之記載，且原告丙○○能
          在一星期康復出院，原告丙○○所言傷勢嚴重顯然誇大，況如今原告鍾啟
          華並非不得報考研究所，請斟酌雙方當事人身分地位及經濟地位衡量之。
  （三）原告乙○○部分：
      １‧醫療費用：
          依奇美醫院及高醫中和醫院函覆鈞院之資料可知，原告乙○○所支付醫療
          金額：奇美醫院八千五百九十三元、高醫中和醫院一萬九千三百五十八元
          ，共計二萬七千九百五十一元，而原告乙○○所提收據十六紙經原告自行
          統計高達二十四萬六千四百六十二元（原告乙○○連同健保給付金額一併
          計入應予刪除），嗣被告再次統計自付金額僅為三萬四千九百五十一元，
          數額均不相同，請原告乙○○再次統計數額並列明細收據，否則應以奇美
          醫院及高醫中和醫院合計數額即二萬七千九百五十一元為準。
      ２‧增加生活上之需要：
          依高醫中和醫院函覆鈞院所示：「八十九年十一月十八日轉診至本院同年
          十一月三十日轉骨科，於加護病房期間由醫護人員全天照顧，八十九年十
          二月十一日即出院」，則原告乙○○於十二月間請看護（其中十一日在醫
          院）二十日即須六萬元顯然誇大，且九十年二月廿六日顯示骨折已癒合，
          原告乙○○還須請看護（三月份看護費用六萬元）？況原告乙○○於住院
          期間可自理，顯見請看護非必要費用，應予以刪除。
      ３‧學雜費支出：
          原告乙○○繳交學雜費係八十九年九月一日，依原告乙○○所呈之診斷證
          明書載明，其於八十九年十一月十五日入院，八十九年十一月十八日轉院
          ，於八十九年十二月十一日出院，客觀上原告乙○○之身體已可上學，且
          扣除假日後之實際缺課才二十餘日，被告乙○○應該可以就學，無須休學
          ，此部分原告乙○○本來就應繳交之學雜費與本車禍事件無關。
      ４‧精神慰撫金：
          依高醫中和醫院函覆台灣台地方法院檢察署資料，顯示原告乙○○已痊癒
          並非重傷，且亦無資料顯示原告留有後遺症，請鈞院斟酌雙方當事人之身
          分地位及經濟狀況衡量之。
  （四）依行車事故鑑定委員會之意見，原告丙○○駕駛輕機車，橫越道路未注意左
        右來車，為肇事主因，且原告丙○○傷勢之重（頭部有戴安全帽居然還重創
        ），可見原告丙○○車速之快，另一原告乙○○係由原告鍾華所載，其過失
        不應由被告完全承擔，依民法第二百十七條第一項之規定損害之發生或擴大
        ，被害人與有過失者法院得減輕賠償金額或免除之，請依過失相抵之規定，
        減輕被告之賠償責任。
  三、證據：提出奇美醫院九十一年七月二日（九一）奇醫字第二六六六八號函、長
      庚醫院九十一年七月九日（91）長庚院高字第一七六七號函、高醫中和醫院九
      十一年七月十日（91）高醫附秘字第一八四三號函各一件（以上均為影本）為
      證，並聲請本院向高醫中和醫院函查原告乙○○出院後有無繼續就學能力。
丙、本院依職權分別向奇美醫院、長庚醫院、高醫中和醫院、玉德中醫診所，函詢原
    告之就診原因、期間、看護期間、醫藥費之自負額費用、傷勢復原情形，並向財
    政部財稅資料中心函調兩造之財產歸戶資料。
    理      由
一、按訴狀送達後，原告不得將原訴變更或追加他訴，但擴張或減縮應受判決事項之
    聲明者，不在此限，民事訴訟法第二百五十五條第一項第三款定有明文。本件原
    告於起訴時原請求被告應依序給付原告丙○○、乙○○各一百零八萬三千九百八
    十六元、二百零六萬五千七百二十六元，及均自起訴狀繕本送達之翌日起至清償
    日止，按週年利率百分之五計算之利息（見附民卷第四頁）；其中原告丙○○請
    求之醫療費用六萬二千三百八十六元，原告乙○○請求之醫療費用二十四萬六千
    四百六十二元、學雜費七萬九千二百六十四元（見附民卷第六、七頁），嗣原告
    於附帶民事起訴狀繕本送達後，而於本院九十一年八月二十一日準備程序期日，
    原告丙○○當庭聲明醫療費用之請求更正為四萬零二百四十二元，原告乙○○當
    庭聲明醫療費用之請求更正為三萬四千九百五十一元、學雜費之請求更正為四萬
    零六百四十五元，並當庭更正請求被告應給付之金額如事實欄之聲明所示（見本
    院卷第六六、七一頁），則原告丙○○、乙○○事後所為上開請求被告給付之金
    額，雖較原起訴請求之金額為少，然渠等請求訴訟標的之法律關係仍為同一，此
    屬減縮應受判決事項之聲明，核與民事訴訟第二百五十五條第一項第三款規定，
    尚無不合，應予准許，合先敘明。
二、原告起訴主張：被告擔任食品行之送貨員，負責駕駛客貨車運送貨物，係從事駕
    駛業務之人，於八十九年十一月十五日下午十五時許，駕駛車號Ｙ九—八四九二
    號自用小客貨車，沿台南縣永康市○○○街，由東往西方向行駛，途經上開路段
    與台南女子技術學院校門口時，因疏於注意車前狀況，復未減速慢行，貿然通過
    該路口，適原告丙○○騎乘車號ＺＡＥ—二一六號輕型機車，後載原告乙○○，
    沿台南女子技術學院校門口，由北向南方向行駛，因而發生碰撞，原告丙○○、
    乙○○摔倒在地，原告丙○○因而受有頭部外傷併顱內出血之傷害，原告乙○○
    則受有蜘蛛膜下腔出血、右側顱內出血、左側股骨骨折之傷害，爰本於侵權行為
    損害賠償之法律關係，分別請求如聲明所示之金額等語。
三、被告則以：被告對於鈞院刑事確定判決之認定無意見，被告對於車禍之發生雖有
    過失，且有誠意與原告協調賠償事宜，但原告要求金額過高，被告目前無力負擔
    ，又原告請求之金額有誇大不實之處且有部分金額與本件車禍無關應予刪除，另
    依行車事故鑑定委員會之意見，被告丙○○才是本件車禍之主要肇事因素，另一
    原告乙○○係由原告丙○○所搭載，亦應承擔原告丙○○之過失，依過失相抵之
    規定，應減輕被告之賠償責任等語，資為抗辯。
四、查本件有關原告主張：被告於八十九年十一月十五日下午十五時許，駕駛車號Ｙ
    九—八四九二號自用小客貨車，沿台南縣永康市○○○街，由東往西方向行駛，
    途經上開路段與台南女子技術學院校門口時，因疏於注意車前狀況，復未減速慢
    行，貿然通過該路口，適原告丙○○騎乘車號ＺＡＥ—二一六號輕型機車，後載
    原告乙○○，沿台南女子技術學院校門口，由北向南方向行駛，因而發生碰撞，
    原告丙○○、乙○○摔倒在地，原告丙○○因而受有頭部外傷併顱內出血之傷害
    ，原告乙○○則受有蜘蛛膜下腔出血、右側顱內出血、左側股骨骨折之傷害各情
    ，此有道路交通事故調查報告表一紙、肇事車輛照片十一幀、診斷證明書二紙附
    於偵查卷可參，且為被告所不爭執，故原告主張渠等因本件車禍而受有傷害之事
    實，堪信為真實。
五、按汽車行駛時，駕駛人應注意車前狀況，並隨時採取必要之安全措施；汽車行經
    無號誌之交岔路口及學校之出、入口時，均應減速慢行，作隨時停車之準備；又
    按車輛行至無號誌而無交通警察指揮之交岔路口，支線道車應暫停讓幹線道車先
    行。未劃分幹、支線或同為幹線道或支線道者，如同為直行車或轉彎車，左方車
    應暫停讓右方車先行。道路交通安全規則第九十四條第三項、第九十三條、第一
    百零二條第一項第二款，分別定有明文。本件被告駕車於道路上行駛，本應注意
    上開道路交通安全規則，而案發當時，天候晴、日間自然光線充足、柏油路面、
    路面乾燥、無缺陷、道路上未有任何障礙物、視距復屬良好、號誌並未動作等情
    形以觀，客觀上亦無不能注意之情事，被告應明顯可見原告丙○○騎乘機車搭載
    原告乙○○自向右方而來，其竟疏於注意車前狀況，貿然行駛，致與原告丙○○
    所騎乘之機車相撞，被告之駕駛行為，顯有過失無疑。況本件車禍肇事責任經送
    台灣省台南區行車事故鑑定委員會、台灣省車輛行車事故鑑定覆議鑑定委員會鑑
    定結果均認定：被告行經學校附近，未減速慢行，未注意車前狀況，係本件車禍
    之肇事次因，有該上開委員會鑑定意見書及覆議意見書各一件在卷可憑（見偵查
    卷），此與本院認定相同，應堪採酌。雖原告丙○○騎乘機車搭載原告乙○○於
    前開道路上行駛，橫越道路未注意來往車輛，又未靠右行駛，以致撞及被告所駕
    駛之小客貨車，為肇事主因，而與被告前開過失行併合為肇事原因，然被告仍不
    能解免應負之過失責任。再者，被告因本件車禍刑事責任，經本院刑事庭認定構
    成業務過失傷害罪，判處有期徒刑四月，如易科罰金，以三百元折算一日確定在
    案，此亦經本院依職權本院九十一年度交易字第五八號過失傷害刑事案件全卷查
    明屬實，益徵被告確有過失行為甚明。此外，原告主張渠等受傷係可歸咎於被告
    之過失等情，亦經被告自認在卷（見本院卷第五三、一一七頁）。從而，本件被
    告之過失行為與原告之傷害結果間即有相當因果關係，被告應負侵權行為損害賠
    償責任甚明。
六、按因故意或過失，不法侵害他人之權利者，負損害賠償責任；汽車、機車或其他
    非依軌道行駛之動力車輛，在使用中加損害於他人者，駕駛人應賠償因此所生之
    損害；不法侵害他人之身體或健康者，對於被害人因此喪失或減少勞動能力或增
    加生活上之需要時，應負損害賠償責任；不法侵害他人之身體、健康者，被害人
    雖非財產上之損害，亦得請求賠償相當之金額；民法第一百八十四條第一項前段
    、第一百九十一條之二前段、第一百九十三條第一項及第一百九十五條第一項前
    段分別定有明文。查原告因本件車禍受有前揭傷害，則其依上開侵權行為損害之
    法律關係，請求被告賠償其損害，即非無據，茲分就原告請求之項目及金額審酌
    如後：
（一）醫療費用：
      按全民健康保險法第八十二條規定：「保險對象因汽車交通事故，經本保險提
      供醫療給付者，本保險之保險人得向強制汽車責任保險之保險人代位請求該項
      給付。」全民健康保險法為保險法之特別法，依特別法優於普通法之原則，全
      民健康保險法第八十二條應優先於保險法第一百三十五條、第一百零三條之規
      定而為適用。從而全民健康保險之被保險人因汽車交通事故，經全民健康保險
      提供醫療給付者，全民健康保險之保險人自得向強制汽車責任保險之保險人代
      位請求該項給付（最高法院八十八年度台上字第三五三號判決參照）。次按被
      害人因受傷住院、通院、轉院所支出之交通費，亦為治療所必需之費用，自得
      請求加害人賠償（最高法院四十四年台上字第一七００號、五十八年台上字第
      一六０號判決意旨參照）。本件原告既因全民健康保險而獲得醫療保險給付，
      揆諸上開說明，原告原得請求被告給付之醫療費用已獲醫療保險給付，且已因
      全民健康保險法第八十二條之規定而移轉予保險人，是原告就全民健康保險所
      給付之該部分金額，自不得再為請求，亦即其得請求被告給付者，僅為自付額
      部分之損害。經查：
    １‧原告丙○○部分：
        原告丙○○固主張其因本件車禍曾至奇美醫院、長庚醫院、玉德中醫診所接
        受住院及門診治療，共計支出醫療費用四萬零二百十二元，並提出醫療費用
        收據八紙、玉德中醫診所自費明細表一紙為證（見附民卷第二七至三十頁、
        本院卷第一０三至一０四頁）。然本院依職權向奇美醫院、長庚醫院函查原
        告丙○○於該院就診醫療費用之自負額金額，實際僅分別為八千五百八十七
        元、二千零四十五元（其中證明書費用二百三十元，非屬醫療上之必要費用
        應予扣除，見本院卷第三三至三五頁），此有奇美醫院九十一年七月二日（
        九一）奇醫字第二六六六八號函（見本院卷第二八頁）、長庚醫院九十一年
        七月九日（91）長庚院高字第一七六七號函檢附醫療費用明細表四紙在卷可
        按（本院卷第三二至三五頁），經本院核閱上開門診及醫療費用證明書所載
        之治療類別，依原告丙○○所受之傷害情節以觀，核屬醫療必要費用，應予
        准許。又原告丙○○主張其因轉院之需，支出救護車費用二千七百元，並提
        出救護記錄表一紙為證（見附民卷第三一頁），此為被告所不爭執（見本院
        卷第六八頁），依前開最高法院判決見解，應認此部分亦屬醫療之必要費用
        ，應予准許。至於原告丙○○主張其因本件車禍服用中藥，而支出中藥之醫
        療費用計二萬六千三百五十元云云（見本院卷第一０四頁），此經本院依職
        權向玉德中醫診所函查原告丙○○華於該所就診情形及所支付之醫療費用金
        額，經該所函覆原告丙○○自九十年二月十日起至九十一年一月十二日陸續
        接受該所中醫治療，並支出醫療費用二萬六千三百五十元（見本院卷第九二
        頁），固堪信為真，然原告丙○○自八十九年十一二十日由外院轉至長庚醫
        院治療，經治療康復，八十九年十一月二十七日出院，住院期間可自理生活
        ，九十年九月七日最後就診日已幾乎痊癒一節，有長庚醫院上開函文可佐，
        則原告丙○○既於八十九年十一月二十七日經長庚醫院治療康復出院，其於
        出院後是否有另外服用中藥治療之必要，原告丙○○未能舉證以實其說，已
        難憑採，況原告丙○○於九十一年九月七日至長庚醫院回診時已幾乎痊癒，
        然其仍繼續至玉德中醫診所接受中醫治療直至九十一年一月十二日止，自難
        認此部分中醫醫療費用與本件車禍有關而屬必要醫療費用，原告此部分中醫
        醫療費用之請求應予扣除，是原告丙○○之醫療費用，請求被告給付一萬三
        千三百三十二元（8587＋2045＋2700＝13332），為有理由，逾此範圍，為
        無理由。
    ２‧原告乙○○部分：
        原告乙○○固主張其因本件車禍曾至奇美醫院、高醫中和醫院接受住院及門
        診治療，共計支出醫療費用三萬四千九百五十一元，並提出醫療費用收據十
        六紙為證（見附民卷第十至二十頁）。然本院依職權向奇美醫院、高醫中和
        醫院函查原告乙○○於該院就診醫療費用之自負額金額，實際僅分別為八千
        五百九十三元、一萬九千一百五十八元（其中證明書費用二百元，非屬醫療
        上之必要費用應予扣除，見本院卷第四五頁），此有奇美醫院九十一年七月
        二日（九一）奇醫字第二六六六八號函（見本院卷第二八頁）、高醫中和醫
        院九十一年七月十日（91）高醫附秘字第一八四三號函檢附醫療費用明細表
        四紙在卷可按（本院卷第三七至四五頁），經本院核閱上開門診及醫療費用
        證明書所載之治療類別，依原告乙○○所受之傷害情節以觀，核屬醫療必要
        費用，應予准許。又原告乙○○主張其因轉院之需，支出救護車費用三千六
        百元，並提出救護記錄表一紙為證（見附民卷第十六頁），此為被告所不爭
        執（見本院卷第六八頁），依前開最高法院判決見解，應認此部分亦屬醫療
        之必要費用，應予准許。是原告乙○○之醫療費用，請求被告給付三萬一千
        三百五十一元（8593＋19158＋3600＝31351），為有理由，逾此範圍，為無
        理由。
（二）增加生活上之需要：
      按不法侵害他人之身體或健康者，對於被害人因此增加生活之需要者，應負損
      害賠償責任，為民法第一百九十三條第一項所明定。所謂增加生活上之需要，
      係指被害人以前並無此需要，因被害以後始有支付此費用之必要者而言。是以
      身體、健康被害，經延醫治療之醫療費用，固勿論矣，即因療傷期間僱人看護
      及請人照顧家庭所支出之費用，如確屬必要者，亦非不得請求賠償（最高法院
      七十八年度台上字第五四七號判決意旨參照）。經查：
    １‧原告丙○○部分：
        原告丙○○主張其因本件車禍受傷期間無法照料須請人全天看護，自八十九
        年十一月十六日起至同年月二十七日止，計十二天，以每天一千八百元計，
        共計二萬一千六百元，並提出看護費用收據一紙為證（見附民卷第三三頁）
        。然本院依職權向奇美醫院、長庚醫院函查原告丙○○需聘請全天看護之期
        間為何？經奇美醫院函覆稱：「原告丙○○因頭部外傷，於八十九年十一月
        十六日起至同年月二十日住院，需全日看護」（見本院卷第三十頁）；而長
        庚醫院則稱：「鍾君（即原告丙○○）係頭部外傷併蜘蛛網膜下出血，於八
        十九年十一月二十日由外院轉至本院治療，經治療後逐漸康復，八十九年十
        一月二十七日出院，住院期間可自理生活。九十年九月七日最後就診日時其
        已幾乎痊癒」（見本院卷第三一頁）。本院審酌原告丙○○於八十九年十一
        月十五日車禍造成頭部外傷併顱內出血，先送往奇美醫院施以救治，嗣轉往
        長庚醫院治療，則原告丙○○於車禍發生後緊急送往奇美醫院住院救治之五
        日期間，確係需人照料，奇美醫院前開函文同此意旨，應堪採酌，是原告丙
        ○○此部分因聘請看護人員所支出之費用，係屬增加生活上之需要，自得請
        求被告賠償。至於原告丙○○於長庚醫院就醫期間，已可自理生活，且僅就
        醫八日即行出院，可徵其於長庚醫院就醫期間，已屬病況穩定，應無另外聘
        請看護人員照料之必要，是原告於長庚醫院就醫期間聘請看護所支出之費用
        ，不得請求被告賠償。故原告丙○○因聘請看護而增加生活上支出之費用，
        以五日期間為適當，此以每日一千八百元計，共計九千元，超過部分不應准
        許。
    ２‧原告乙○○部分：
        原告乙○○主張其因本件車禍受傷期間無法照料須請人全天看護，共計四個月
        ，以每天二千元計，共計二十四萬元，並提出看護費用收據四紙為證（見附
        民卷第二三至二六頁）。然本院依職權向奇美醫院、高醫中和醫院函查原告
        乙○○需聘請全天看護之期間為何？此依奇美醫院前揭函文稱：原告乙○○
        因頭部外傷，於八十九年十一月十五日起至同年月十八日住院期間需全日看
        護（見本院卷第二九頁）；另依高醫中和醫院前揭函文則稱：陳君（即原告
        乙○○）於八十九年十一月十八日因車禍受傷轉至本院急診（據奇美醫院轉
        診單，陳君於八十九年十一月十五日車禍）於急診時昏迷指數為十一分，住
        院加護病房，腦部斷層顯示右側腦內出血，另有左側股骨骨折，於加護病房
        期間由醫護人員全天醫療照顧，神志漸清楚，於八十九年十一月三十日轉骨
        科繼續治療左股骨骨折，經手術以鋼板、螺絲固定，住院期間意識清醒，可
        自行進食，於八十九年十二月十一日出院，後於門診追蹤治療，九十年二月
        二十六日顯示骨折已癒合」（見本院卷第三六頁）。本院審酌原告乙○○於
        八十九年十一月十五日車禍造成蜘蛛膜下腔出血、右側顱內出血、左側股骨
        骨折之多處傷害，先緊急送往奇美醫院救治，嗣轉往高醫中和醫院繼續治療
        ，則原告乙○○於車禍發生後送往奇美醫院救治之四日期間，確係需人照料
        ，奇美醫院前開函文同此意旨，應堪採酌，則原告乙○○此部分因聘請看護
        人員所支出之費費用，係屬增加生活上之需要，自得請求被告賠償。又原告
        乙○○轉往高醫中和醫院就醫期間，其於八十九年十一月十八日起至同年月
        二十九日止，係於加護病房由醫護人員全天醫療照顧，自無再行聘請看護人
        員照料之必要。再原告乙○○於八十九年十一月三十日轉骨科繼續治療左股
        骨骨折，並施以鋼板、螺絲固定手術，核其尚無自理生活起居之餘地，是以
        原告乙○○於八十九年十一月三十日轉骨科治療迄至八十九年十二月十一日
        出院之十二日期間，聘請看護人員照料，應屬需要。故原告乙○○因聘請看
        護人員而增加生活上支出之費用，以十六日期間為適當（奇美醫院四日、高
        醫中和醫院十二日），此以每日二千元計，共計三萬二千元，至於原告乙○
        ○出院後雖繼續聘請看護人員，然此為原告乙○○為求方便續予聘僱，自難
        認係被告造成之損害，不應准許。
  （三）學雜費支出：
        原告乙○○主張其因本件車禍辦理休學，爰請求八十九學年度第一學期支出
        之學雜費四萬零六百四十五元，並提出學雜費收據二紙為證（見本院卷第二
        一頁）。查本件車禍於八十九年十一月十五日發生時，原告乙○○時為台南
        女子技術學院服裝設計系二年級學生，而原告乙○○自八十九年十一月十五
        日住院迄至八十九年十二月十一日出院，住院期間將近一個月，如於出院後
        回到學校上課，對於課程能否完全銜接，已不無疑義，且其因左股骨骨折需
        施以鋼板、螺絲固定手術，可見其骨折傷勢非輕，自應於出院後酌留休養期
        間，始能早日痊癒，再衡之服裝設計學系課程，常有實習學分之課程安排，
        此對須休養腳傷而行動不便之原告乙○○而言，猶屬不易，如強令其復學返
        回學校，對其學習效果，亦屬不佳，是本院審酌前揭各情，爰認原告乙○○
        因本件車禍事故而辦理八十九學年度第一學期休學，是屬必要，從而，原告
        乙○○請求被告應給付其此部分支出學雜費四萬零六百四十五元，為有理由
        ，應予准許。
  （四）精神慰撫金：
        原告二人之身體、健康因被告之加害行為，致原告丙○○因之受有頭部外傷
        併顱內出血之傷害；原告乙○○則受有蜘蛛膜下腔出血、右側顱內出血、左
        側股骨骨折之傷害，且其於住院期間因傷勢嚴重，家屬曾經接獲二次病危通
        知，有病危通知單二紙附卷可稽（見偵查卷），又其為治療左股骨骨折，須
        受鋼板、螺絲固定手術，並因此辦理休學無法如期完學業，是原告二人精神
        及身體上確受有若干痛苦，從而，渠等本於侵權行為法則，請求被告賠償非
        財產上之損害，自屬有據。查原告丙○○係六十八年四月一日生，車禍發生
        時為南台技術學院學生，名下並無任何財產；原告乙○○係六十九年五月二
        十七日生，車禍發生時為台南女子技術學院學生，名下有房屋、土地各一筆
        、投資三筆；被告係六十三年九月四日生，專科畢業，每月薪資約三萬七千
        ，名下有汽車二輛，八十九年度支利息所得為一萬三千零五十一元，此經兩
        造陳稱在卷（見本院卷第一一七、一二五頁），並有財政部財稅資料中心九
        十一年六月二十六日、八月二十九日日資五字第九一一０八五四三、、九一
        一四八五九四號函檢附兩造之財產歸戶資料可佐（見本院卷十八至二七、九
        四至九六頁），是本院斟酌兩造之教育程度、身份、地位、經濟能力、被告
        所受之刑罰制裁、犯罪後之情況及原告因此遭受精神上痛苦之程度等一切情
        狀，爰認原告丙○○、乙○○各請求一百萬元、一百五十萬元之精神慰撫金
        ，尚嫌過高，應予核減原告丙○○、乙○○各為二十萬元、五十萬元，方屬
        公允，逾此數額之請求，為無理由。
（五）綜上所述，原告二人依據侵權行為法律關係，得請求被告賠償之金額，原告丙
      ○○為醫療費用一萬三千三百三十二元、增加生活上之需要九千元、精神慰撫
      金二十萬元，合計為二十二萬二千三十二元（13332＋9000＋200000＝222332
      ）；原告乙○○為醫療費用三萬一千三百五十一元，增加生活上之需要三萬二
      千元、學雜費四萬零六百四十五元、精神慰撫金五十萬元，合計為六十萬三千
      九百九十六元（31351＋32000＋40645＋500000＝603996）。
七、末按損害之發生或擴大，被害人與有過失者，法院得減輕賠償金額或免除之；前
    二項規定，於被害人之代理人或使用人與有過失者，準用之，民法第二百十七條
    第一項、第三項定有明文。又駕駛機車有過失與他人駕駛之車擦撞致坐於後座之
    人受傷，後座之人係因藉駕駛人而擴大其活動範圍，駕駛人為之駕駛機車，應認
    係後座之人之使用人，應類推適用民法第二百二十四條之規定，二人應就駕駛人
    之過失負同一責任，並有民法第二百十七條第一項與有過失規定之適用。（最高
    法院七十四年台上字第一一七○號判例、九十年度台上字第一六四０號判決意旨
    參照）。查被告駕駛自用小客貨車，沿台南縣永康市○○○街，由東往西方向行
    駛，途經上開路段與台南女子技術學院校門口時，客觀上並無不能注意之情事，
    被告應明顯可見原告丙○○騎乘機車搭載原告乙○○自向右方而來，其竟疏於注
    意車前狀況，貿然行駛，致與原告丙○○所騎乘之機車相撞，被告具有過失，已
    如前述，然原告丙○○騎乘機車搭載原告乙○○於前開道路上行駛，橫越道路未
    注意來往車輛，又未靠右行駛，肇致本件車禍發生，而有過失之情，亦為本院及
    前揭刑事判決所認定，是被告與原告丙○○之過失行為均為本件車禍之肇事因素
    ，至為明確。又原告乙○○搭乘原告丙○○騎乘之重型機車，因原告丙○○而擴
    大其活動範圍，原告丙○○為原告乙○○之使用人，揆諸前揭判例（決）意旨，
    應認為使用人即原告丙○○之過失即為原告乙○○之過失，原告乙○○自亦應負
    過失之責，並適用過失相抵原則。至於本件肇事責任之輕重程度，本院斟酌雙方
    過失輕重程度與原因力之強弱，爰認被告應負之過失責任為十分之四，原告應負
    之過失責任則為十分之六，故原告僅得請求被告應賠償金額之十分之四，方屬公
    允適當，則原告丙○○、乙○○因本件車禍所受損害，而得向被告請求損害賠償
    之金額分別八萬八千九百三十三元（222332×0.4=88933，元以下捨去）、二十
    四萬一千五百九十八元（603996×0.4=241598，元以下捨去）。
八、又按給付有確定期限者，債務人自期限屆滿時起，負遲延責任。給付無確定期限
    者，債務人於債權人得請求給付時，經其催告而未為給付，自受催告時起，負遲
    延責任。其經債權人起訴而送達訴狀，或依督促程序送達支付命令，或為其他相
    類之行為者，與催告有同一之效力；民法第二百二十九條第一、二項分別定有明
    文。又遲延之債務，以支付金錢為標的者，債權人得請求依法定利率計算之遲延
    利息。但約定利率較高者，仍從其約定利率；而應付利息之債務，其利率未經約
    定，亦無法律可據者，週年利率為百分之五；亦為同法第二百三十三條第一項及
    第二百零三條所明定。查原告請求被告應賠償之前開金額，並未定有給付之期限
    ，則原告請求自附帶民事起訴狀繕本送達被告之翌日起，按週年利率百分之五計
    算之利息，並無不合；又原告之附帶民事起訴狀繕本係於九十一年二月二十一日
    送達被告收受（見附民卷第九頁），則原告請求被告應自九十一年二月二十二日
    起，按週年利率百分之五計算遲延利息，核與上開規定並無違背，自無不合。
九、綜上所述，原告二人基於侵權行為損害賠償請求權之法律關係，請求被告依序給
    付原告丙○○、乙○○各八萬八千九百三十三元、二十四萬一千五百九十八元，
    及均自九十一年二月二十二日起至清償日止，按週年利率百分之五計算之利息，
    洵屬正當，應予准許。原告二人逾此部分所為之請求，即為無理由，應予駁回。
十、兩造陳明願供擔保，分別聲請宣告假執行及免為假執行，於原告勝訴分，經核尚
    無不合，爰分別酌定相當擔保金額准許之。至於原告其餘假執行之聲請部分，因
    訴之駁回而失所附麗，不予准許，併予駁回。
十一、據上論結，本件原告之訴，為一部有理由，一部無理由，依民事訴訟法第七十
      九條但書、第三百九十條第二項、第三百九十二條，判決如主文。
中      華      民      國    九十二    年      三      月    二十五    日
                                臺灣臺南地法院民事第三庭
~B審判長法  官  王金龍
~B法        官  蔡雅惠
~B法        官  張銘晃
右為正本，係照原本作成。
如對本判決上訴，須於判決送達後廿日內向本院提出上訴狀。
中      華      民      國    九十二    年      三      月    二十五    日
~B  法院書記官  鄭吉裕


司法院資訊處製作；財團法人民間司法改革基金會備份。
